臺灣臺南地方法院刑事判決　　　　　　　　　　　　　九十年度交訴字第三八七號
　　公　訴　人　臺灣台南地方法院檢察署檢察官
　　被　　　告　甲○○
右列被告因過失致死案件，經檢察官提起公訴（九十年度偵字第八六六九號），本院
判決如左：
    主  文
甲○○從事業務之人，因業務上之過失致人於死，處有期徒刑陸月，如易科罰金，以
佰元折算壹日，緩刑年。
    事  實
一、甲○○係崇揚汽車貨運有限公司司機，為從事駕駛業務之人，其於民國九十年七
    月七日晚間，駕駛車號ＸＯ─２９５號營業貨運曳引車拖掛Ｖ６─２８號半拖車
    之半聯結車（砂石車），沿台南市○○街○段內側快車道由東往西方向行駛，於
    同日二十一時五分許，行至台南市○○街○段與臺灣歷史博物館（科博館）工地
    出入口之交岔路口處時，本應注意汽車行駛至交岔路口，轉彎車應讓直行車先行
    ，而依當時情形，客觀上又無不能注意之情事，其能注意竟疏未注意其對向車道
    有無直行車前來，即貿然左轉彎欲進入科博館工地出入口，適吳文源騎駛車號Ｍ
    ＱＪ─０２７號重型機車沿長和街一段由西向東自對向行駛而至，吳文源本亦應
    注意機車行駛時，駕駛人應注意車前狀況並隨時採取必要之安全措施，而依當時
    情形，客觀上並無不能注意之情事，其能注意竟疏未注意該處為工地出入之岔路
    口，可能會有車輛橫彎出入之車前狀況，未採取減速慢行以保持隨時可以煞停之
    安全措施，仍貿然持速急馳欲通過岔路口，迨其發現甲○○之砂石車在前方作左
    轉時已煞避不及而人車失控倒地，機車左側並沿地滑曳撞上甲○○之砂石車後車
    輪，致因頭胸遭輾壓粉碎性骨折而當場死亡。車禍事故發生後，台南市警察局交
    通隊員警據報到場處理，在警員尚不知何人為肇事車輛之駕駛人前，甲○○主動
    表示其為駕駛人並自首犯行，接受裁判。
二、案經臺灣台南地方法院檢察署檢察官據報相驗後自動檢舉偵查起訴。
    理  由
一、訊據被告甲○○對於右開時、地駕車左轉發生衝撞車禍，並致被害人吳文源死亡
    之事實均坦承不諱，復有道路交通事故調查報告表、台南市警察局交通隊重大〔
    要〕交通事件摘報表各一紙、道路交通事故現場蒐證照片十二幀在卷可資佐證，
    而被害人吳文源係因本件車禍死亡，亦經臺灣台南地方法院檢察署檢察官督同檢
    驗員相驗明確，並製有勘驗筆錄、驗斷書及相驗屍體證明書等附卷可憑。按汽車
    （均含機車）行駛時，駕駛人應注意車前狀況並隨時採取必要之安全措施；汽車
    行駛至交岔路口，轉彎車應讓直行車先行，道路交通安全規則第九十四條第三項
    、第一百零二條第一項第六款分別定有明文。查被告及被害人均有經正常程序考
    領駕照，俱為有駕駛經驗之人，對於上開交通安全規則自均知之甚稔，為其等應
    注意之事項，而肇事當時係天候晴朗、夜間有照明、四線道、柏油路面、標線清
    晰、有快慢車道劃分、正常號誌岔路口、路面乾燥、無缺限、無障礙物、視距良
    好等情，亦有前開調查報告表存卷可考，足見依當時狀況被告及被害人客觀上並
    無不能注意之情狀，而被告於警訊中已供承：「（問：事故前有無看見對方自何
    方向駛來？距你車多遠？）有。對方機車由長和街一段外側快車道西向東駛來，
    離我車四十公尺左右」等語明確（見臺灣台南地方法院檢察署九十年度相字第九
    三七號相驗卷宗第四頁反面），並於檢察官偵訊時陳明：「我從長和街要左轉科
    博館施工新路前就看到對向車道有自小客車及死者所騎機車」等語無訛（見上開
    相驗卷第二一反面），足見被告在作左轉彎前已看見對向車道有被害人之直行機
    車駛來甚明，是被告在該處岔路口作左轉彎時，應注意且能注意竟疏未注意其對
    向車道有無直行車前來，即貿然作左轉彎欲進入科博館工地出入口，適有被害人
    吳文源騎駛機車自對向行駛而至，而依肇事現場相片及前開道路交通事故調查報
    告表其上之事故現場圖所示，並比對兩車行車路線及肇事後之位置可知，在機車
    倒地前之行向車道上係有長達十八公尺之機車刮地痕，且砂石車係曳引車頭右後
    車輪上有撞擊痕，顯見被害人機車在與砂石車撞擊前已經先行滑倒，且倒地後機
    車係先撞擊曳引車右後車輪無疑，再依被害人腦漿位置係在內側快車道上，且被
    害人身體被曳引車後之拖車右車輪由內側快車道開始撞擊推擠之情形予以判斷，
    足見機車在撞擊曳引車頭時，被害人吳文源係被甩向機車左前方，因而遭曳引車
    頭所牽引拖車之右輪輾軋推擠致死甚明。是被害人吳文源應注意且能注意竟疏未
    注意該處為工地出入之岔路口，可能會有車輛橫彎出入之車前狀況，未採取減速
    慢行以保持隨時可以煞停之安全措施，仍貿然持速急馳欲通過岔路口，迨其發現
    被告甲○○之砂石車在前方作左轉時已煞避不及，因煞停失控倒地滑行進而發生
    撞擊，並因之肇事，被告及被害人吳文源均有違前開規定之注意義務，其二人均
    顯有過失，本件經送臺灣省台南區車輛行車事故鑑定委員會鑑定結果亦同此認定
    ，並鑑定被告為肇事主因，被害人為肇事次因，有該委員會南鑑字第九００九七
    ０號鑑定意見書在卷可憑。雖本件肇事事故經送請臺灣省車輛行車事故覆議鑑定
    委員會覆議結果係認：「一、吳文源駕駛重機車，自行失控滑倒，為肇事原因。
    二、甲○○無肇事因素」，即覆議結果推翻原鑑定報告所謂被告為肇事主因之認
    定，而認定被告並無肇事因素。惟查臺灣省車輛行車事故覆議鑑定委員會鑑定意
    見中，對於被告無肇事因素之認定，似以「被害人吳文源係自行失控滑倒再撞及
    被告砂石車」為主要依據，惟上開依據並未考慮到就本案發生之原因而言，被告
    甲○○駕駛砂石車依據路權原則，應該禮讓被害人吳文源騎乘之機車先行，換言
    之，本件事故路權之歸屬上，被害人吳文源係具有絕對之優先性，況被告於作左
    轉彎前即已看見有被害人之直行機車駛來，已如前述，是被告搶先左轉，已侵害
    對向直行車之用路權，具有可非難性，是該次覆議意見書顯有不完備之處。況經
    本院依職權送財團法人成大研究發展基金會（以下簡稱成大基金會）鑑定，經該
    會鑑定結果亦認同臺灣省台南區車輛行車事故鑑定委員會鑑定結果，並稍加修正
    為被告甲○○駕駛半聯結車，轉彎車未讓直行車先行，為肇事主因；被害人吳文
    源駕駛重機車，未注意車前狀況，操控失敗，為肇事次因，有該會之鑑定意見書
    附卷可據。而鑑定報告僅為形成法院心證之資料，對於法院並無拘束力，故待證
    事項雖經鑑定，法院仍應本於職權予以調查，以期發現事實之真相，不得僅以鑑
    定報告為判決之唯一依據（最高法院五十七年度台上字第三三九九號判例參照）
    。是前開認定被告無肇事因素之鑑定意見既存有疑義，自不足為被告有利事證。
    而臺灣省台南區車輛行車事故鑑定委員會鑑定意見書及成大基金會鑑定意見書，
    既與本院上開調查結果相同，自可為本院認定之佐證。而被害人吳文源雖與有過
    失，然本件車禍既係被告之過失併合發生，被告之過失罪責自仍不能因此即解免
    。又本件被害人吳文源係因此次車禍不治死亡，是被告甲○○之過失駕駛行為，
    與被害人之死亡結果間，具有相當因果關係，亦無疑義。從而，本件事證已甚明
    確，被告前揭犯行，堪以認定。
二、核被告甲○○所為，係犯刑法第二百七十六條第二項之業務過失致人於死罪。又
    其肇事後未被有偵查權之公務員或機關發覺其為犯嫌前，留在事故現場向到場處
    理之警員自承犯行，進而接受裁判，此業經被告供明在卷可按，並有台南市警察
    局交通事故處理小組案件移辦單載明可考，被告行為合乎自首之要件，應依刑法
    第六十二條前段減輕其刑。爰審酌被告之品行、應負過失責任之程度、及造成被
    害人吳文源死亡之結果、其犯後之態度尚稱良好且已與被害人家屬達成民事和解
    等一切情狀，量處如主文所示之刑，並諭知易科罰金之折算標準，以資懲儆。查
    被告前未曾受有期徒刑以上刑之宣告，有臺灣高等法院被告全國前案紀錄表附卷
    可稽，其因一時短於思慮致罹刑章，經此次偵審程序教訓，當知所警惕，諒無再
    犯之虞，本院復考量被告為初犯且係自首犯罪，於犯罪後已與死者家屬達成民事
    賠償，有台南市安南區調解委員會九十年民調字第三四五號調解書一紙在卷可憑
    ，而被告之妻陳淑美本身係一中度肢體障礙者，且其家中尚有三名稚齡幼子待其
    撫育，有戶口名簿及身心障礙手冊影本在卷可佐，顯見其配偶及子女均亟需被告
    之照護，本院因認前開對被告宣告之刑，以暫不執行為適當，爰併宣告緩刑三年
    ，以啟自新。
據上論斷，應依刑事訴訟法第二百九十九條第一項前段，刑法第二百七十六條第二項
、第六十二條前段、第四十一條第一項前段、第七十四條第一款，罰金罰鍰提高標準
條例第一條前段、第二條，判決如主文。
本案經檢察官柯怡伶到庭執行職務。
中      華      民      國     九十一     年    十一    月  二十八    日
                                      臺灣臺南地方法院交通法庭
                                          法  官  張  瑛  宗
右正本證明與原本無異。
如不服本判決，應於判決送達後十日內，向本院提出上訴狀。
                                          書記官  陳  志  德
中      華      民      國     九十一     年    十一    月    二十八    日
附錄本案論罪科刑法條：
中華民國刑法第二百七十六條
 (過失致死罪)
因過失致人於死者，處二年以下有期徒刑、拘役或二千元以下罰金。
從事業務之人，因業務上之過失犯前項之罪者，處五年以下有期徒刑或拘役，得併科
三千元以下罰金。
